最高法院刑事判決　　　　　　　　　　　　　　　九十三年度台上字第六四七八號
　　上　 訴　 人　台灣高等法院台中分院檢察署檢察官
　　上訴人即被告　甲○○
　　　　　　　　　　　　　（另案在台灣台中監獄執行中）
　　　　　　　　　丙○○
　　　　　　　　　丁○○
　　　　　　　　　　　　　樓.
　　被　　　　告　戊○○
　　　　　　　　　　　　　（另案在台灣台中監獄執行中）
　　　　　　　　　乙○○
　　　　　　　　　　　　　在.
右上訴人等因被告等偽造有價證券案件，不服台灣高等法院台中分院中華民國九十三
年八月三日第二審判決（九十三年度上訴字第七五二號，起訴案號：台灣台中地方法
院檢察署九十二年度偵字第一九九九三、二○二二二、二○三一八、二一九七六號）
，提起上訴，本院判決如左：
    主  文
原判決關於戊○○、乙○○意圖供行使之用，而偽造金融卡及甲○○、丙○○、丁○
○部分撤銷，發回台灣高等法院台中分院。
丁○○之上訴駁回。
    理  由
一、發回部分：
本件原判決撤銷第一審判決，改判論處上訴人即被告甲○○、丙○○、丁○○（下稱
被告）及被告戊○○、乙○○共同連續意圖供行使之用，而偽造金融卡罪刑（另戊○
○竊盜《事實欄四之(三)、(四)之竊盜》及乙○○行賄部分，業經原審判刑確定），固非
無見。
惟查：(一)、證據雖已調查而其內容尚未明瞭者，即與未經調查無異，如遽行判決，仍
屬應於審判期日調查之證據而未予調查。原判決以：被告等盜領他人存款之時間，係
自民國九十二年十月九日晚上八時許起，至同年月十四日止，而被告等被訴如原判決
附表八所示之犯行，依卷內資料其盜領之時間，無從確定係於九十二年十月九日晚上
八時起至同年月十四日止之期間內被盜領。然此部分，因與有罪部分依裁判上一罪關
係起訴，爰不另為無罪之諭知（見原判決第三十八面第一至六行）。惟依卷內資料：
(1)附表八編號三被害人李盈慧部分，其帳戶被盜領之日期為九十二年十月十日，顯然
在上開期間內；原判決將被害人報案之日期九十二年十月十七日，誤認為是盜領日期
（見台中縣警察局豐原分局卷四第一一六至一一七面）。(2)附表八編號五被害人林麗
真部分，其帳戶有六筆金額被盜領之日期為九十二年十月十日，顯然在上開期間內；
原判決誤認為是九十二年十月七日（見台中縣警察局豐原分局卷二第一一二至一一六
面）。(3)附表八編號七被害人劉千惠部分，其帳戶被盜領之時間為九十二年十月九日
晚上十時（即二十二時）三十一分，顯然在上開期間內；原判決誤認卷內僅有日期九
十二年十月九日，無確切時間（見台中縣警察局豐原分局卷五第一二六面）。(4)附表
八編號八被害人曾慧玲部分，其帳戶被盜領之時間為九十二年十月九日晚上十一時（
即二十三時）九分，顯然在上開期間內；原判決誤認卷內僅有日期九十二年十月九日
，無確切時間（見台中縣警察局豐原分局卷六第一○七面）。以上部分，原審未予究
明，即遽行判決，已有未合。又附表八編號一、二、九被害人柳金順、楊忠翰、王永
文部分，原判決既認定渠等被盜領之日期均為九十二年十月九日，但未向相關銀行查
明確切之時間，即逕認非在被告等犯罪之期間內，亦嫌率斷。(二)、有罪之判決書，對
於被告有利之證據不採納者，應記載其理由，刑事訴訟法第三百十條第二款定有明文
。原判決認定，被告等自九十二年十月九日晚上八時許起，利用國慶連續假日之機會
，持偽造之金融卡至全省各地之提款機，分組同時進行大規模跨行盜領，於原判決附
表七所示之時間（即九十二年十月九日至十四日），盜領林文漲等五百餘人之存款，
共計新台幣五千六百六十四萬零四百九十三元（見原判決第七面第四至八行）。惟甲
○○於原審已辯稱，伊於九十二年九月二十四日從金門前往大陸，至九十二年十月十
四日始返台，並未參與九十二年十月九日至十四日之盜領行為（見原審卷第一宗第二
四七頁、第二六○頁，原判決第十二面第十六行），卷附之入出境查詢結果表亦記載
，甲○○於九十二年九月二十四日從金門出境，至九十二年十月十四日由中正機場入
境（見台灣台中地方法院檢察署九十二年度偵字第一九九九三號影印卷(二)第五十面）
。上開有利於甲○○之證據，何以不足採納，原判決並未記載其理由，仍認甲○○參
與九十二年十月九日至十四日之盜領行為，自有理由不備之違誤。又原判決既認定，
乙○○於九十二年十月十日凌晨二時三十分許，在台中縣豐原市○○○路一三八號合
作金庫銀行南豐原分行之提款機為盜領行為後，即經警查獲（見原判決第九面末四行
），而乙○○被查獲後已執行羈押。乃原判決認為，乙○○被逮捕後，其餘被告之盜
領行為（即自九十二年十月十日凌晨二時三十分起至同年月十四日止盜領之部分），
乙○○仍與之有行為分擔，亦難謂合。(三)、關於事實欄一部分，原判決認定甲○○基
於行使偽造金融卡之概括犯意，於九十二年一月三十一日晚上九時至十時許，持綽號
「老唐」者提供之偽造金融卡，連續盜領他人之存款（見原判決第四至五面，事實欄
一）。理由亦說明，甲○○於事實欄一之行為，係行使偽造金融卡（見原判決第十五
面第四行、第三十二面第三至四行）。惟於論罪時，並未論以刑法第二百零一條之一
第二項之行使偽造金融卡罪，卻論以同法條第一項之偽造金融卡罪（見原判決第三十
一面第十六至十八行），前後亦不相適合。(四)、關於事實欄二部分，原判決事實雖記
載，被告等與通緝中之「黃自軍」、「黃中舜」及另案處理之「戴明增」等人，共同
基於偽造金融卡之概括犯意而為本件犯罪；理由亦說明被告等與「黃自軍、黃中舜、
戴明增」等人，就事實欄二之偽造金融卡犯行，有犯意聯絡及行為分擔（見原判決第
五面倒數第二行、第六面第一行、第三十二面第四至六行）。惟「黃自軍、黃中舜、
戴明增」等三人，於偽造金融卡之過程中，究竟分擔何種行為？有無參與犯罪？事實
欄毫無記載。則被告等是否與之有共犯關係，即無從判斷。(五)、原審於九十三年八月
三日為裁判時，九十二年一月十四日修正通過（九十二年二月六日公布）之刑事訴訟
法部分條文，業於九十二年九月一日施行，其中第一百五十九條第一項規定，被告以
外之人於審判外之言詞或書面陳述，除法律有規定者外，不得作為證據。原判決並未
說明依據何規定，得作為證據，即逕以台灣銀行等之代理人及如原判決附表七所示之
被害人等，在警詢時之陳述，採為被告等犯偽造金融卡罪（即事實二犯行）之證據（
見原判決第十八面第一行至第十九面第一行）；及以被害人卓翠蓮等人，在警詢時之
陳述，採為甲○○犯行使偽造金融卡罪（即事實一犯行）之證據（見原判決第十五面
第七至八行），亦難昭折服（上訴意旨已具體指摘）。(六)、偽造之金融卡，依刑法第
二百零五條規定，不問屬於犯人與否沒收之，採義務沒收主義，該偽造之金融卡如屬
存在，均應宣告沒收，不以搜獲扣押者為限。原判決既認定，被告等偽造之金融卡共
計二千餘張（見原判決第六面倒數第二行），但僅沒收原判決附表一所示之四十六張
及附表二所示之八張（見原判決第三十六面第十三至十四行）；其餘部分，是否存在
？應否沒收？原判決未予說明，亦有疏漏。以上或為上訴意旨指摘所及，或為本院得
依職權調查之事項，應認原判決關於戊○○、乙○○意圖供行使之用，而偽造金融卡
及甲○○、丙○○、丁○○部分有撤銷發回更審之原因。又原判決說明不另為無罪諭
知部分及原判決認為有裁判上一罪關係之行使偽造特種文書、竊盜（事實欄四之(一)、
(二)之竊盜）部分，基於審判不可分原則，併予發回。另原判決論結欄，漏載刑法第二
百零五條、第二百十六條、第三百二十一條第一項第三款，且將刑法第二百十二條誤
載為「百十二條」，併此指明。
二、駁回部分：
查第三審上訴書狀，應敘述上訴之理由，其未敘述者，得於提起上訴後十日內補提理
由書於原審法院，已逾上述期間，而於第三審法院未判決前仍未提出上訴理由書狀者
，第三審法院應以判決駁回之，刑事訴訟法第三百八十二條第一項、第三百九十五條
後段規定甚明。本件上訴人即被告丁○○因偽造有價證券案件（偽造金融卡），不服
原審判決，於九十三年八月二十四日提起上訴，並未敘述理由，迄今逾期已久，於本
院未判決前仍未提出，依上開規定，其上訴自非合法，應予駁回（至於檢察官對於丁
○○之上訴為有理由，業已將此部分判決撤銷，發回原審法院，併此敘明）。
據上論結，應依刑事訴訟法第三百九十七條、第四百零一條、第三百九十五條後段，
判決如主文。
中　　　華　　　民　　　國　　九十三　　年　　 十二 　　月　　　九　　　日
                              最高法院刑事第八庭
                                  審判長法官  陳　炳　煌
                                        法官  陳　世　雄
                                        法官  韓　金　秀
                                        法官  徐　文　亮
                                        法官  劉　介　民
      右正本證明與原本無異
                                              書  記  官
中　　　華　　　民　　　國　　九十三　　年　　 十二 　　月　　 十三 　　日
                                                                        Ａ
